【裁判字號】    97,交易,12
【裁判日期】    970505
【裁判案由】    公共危險
【裁判全文】
臺灣臺東地方法院刑事判決              97年度交易字第12號
公  訴  人  臺灣臺東地方法院檢察署檢察官
被      告  甲○○
上列被告因公共危險案件，經檢察官提起公訴 (97年度偵字第14
3號)，本院判決如下：
    主  文
甲○○服用酒類，不能安全駕駛動力交通工具而駕駛，處有期徒
刑陸月，如易科罰金，以新臺幣壹仟元折算壹日。
    犯罪事實
一、甲○○前於民國90年、93年間分別因服用酒類不能安全駕駛
    動力交通工具案件，經臺灣桃園地方法院以91年度壢交簡字
    第130號判處罰金銀元15,000元、及臺灣臺東地方法院檢察
    署檢察官以93年度偵字第1504號為緩起訴處分確定 (不構成
    累犯)。猶不知悔改，於96年12月8日下午6時30分許，在臺
    東縣東河鄉泰源村某商店內飲用瓶裝啤酒6罐後，已有反應
    遲頓、靈敏度減低而影響駕駛之情形，已達不能安全駕駛動
    力交通工具之程度，仍於同日晚間8時許，騎乘車牌號碼J2Y
    -683號重型機車行駛於臺東縣內供公眾使用之道路，足生人
    車往來之危險，嗣於同日晚間8時5分許，行經臺東縣東河鄉
    東23線2公里300公尺處，因酒後意識不清，不慎摔落水溝，
    撞擊山壁受傷，經警送往財團法人馬偕紀念醫院臺東分院治
    療，並抽血檢測，測得其血液所含酒精濃度高達341.3MG/DL
    (換算呼氣所含酒精濃度值為1.70MG/L)，始查悉上情。
二、案經臺東縣警察局成功分局報請臺灣臺東地方法院檢察署檢
    察官偵查起訴。
    理  由
一、按被告以外之人於審判外之陳述，雖不符前4條之規定，而
    經當事人於審判程序同意作為證據，法院審酌該言詞陳述或
    書面陳述作成時之情況，認為適當者，亦得為證據。當事人
    、代理人或辯護人於法院調查證據時，知有第159條第1項不
    得為證據之情形，而未於言詞辯論終結前聲明異議者，視為
    有前項之同意，刑事訴訟法第159條之5定有明文。本案判決
    以下所引用檢察官所舉各項證據，業經被告於本院審理時表
    示無意見，同意作為證據，迄於言詞辯論終結前亦未聲明異
    議，本院審酌該等證據之取得過程並無瑕疵，與本案待證事
    實間復具有相當之關聯性，以之為本案證據尚無不當，自得
    採為證據。
二、認定犯罪事實所憑之證據及理由：
    上揭犯罪事實，業據被告甲○○於警詢、偵訊及本院審理時
    坦認不諱，並有道路交通事故現場圖、道路交通事故調查報
    告表(一)、(二)各1份、臺東縣警察局道路交通事故當事人酒精
    測定紀錄表 (含財團法人馬偕紀念醫院臺東分院生化檢驗結
    果)1 紙、現場照片10張在卷可稽。又刑法第185條之3不能
    安全駕駛動力交通工具罪，係抽象危險犯之性質，不以發生
    具體危險為必要，而參考德國、美國之認定標準，對酒精濃
    度呼氣已達每公升0.55毫克，肇事率為一般正常人之10倍，
    認為已達「不能安全駕駛」之標準(法務部88年5月18日法88
    檢字第1669號函可資參照)。本案被告甲○○酒後駕車，因
    酒後意識不清，不慎摔落水溝，撞擊山壁受傷，送醫後抽血
    檢驗，測得其血液所含酒精濃度高達341MG/DL(換算呼氣所
    含酒精濃度值為1.70MG/L)，有前開財團法人馬偕紀念醫院
    臺東分院生化檢驗結果1紙附卷可查 (見警卷第9頁)，足見
    被告駕車肇事危險性，高出一般人甚多無疑。綜上，被告任
    意性自白核與事實相符，應堪採信，本案事證明確，被告前
    揭酒後駕車之犯行洵堪認定，應予依法論科。
三、論罪科刑之理由：
(一)按行為後法律有變更者，適用行為時之法律。但行為後之法
    律有利於行為人者，適用最有利於行為人之法律，刑法第2
    條第1項定有明文。查被告行為後，刑法第185條之3所規定
    之公共危險罪業於97年1月2日修正公布，於97年1月4日施行
    ，修正後該條刑度提高為「1年以下有期徒刑、拘役或科或
    併科15萬元 (新臺幣)以下罰金」，而修正前該條刑度為「1
    年以下有期徒刑、拘役或3萬元 (銀元)以下罰金」；另依刑
    法施行法第1條之1第1項、第2項但書規定，94年1月7日刑法
    修正施行後，刑法分則編所定罰金之貨幣單位為新臺幣，但
    72年6月26日至94年1月7日新增或修正之條文，就其所定數
    額提高為3倍。修正前刑法第185條之3係於88年新增，依刑
    法施行法前開規定，其刑度為「1年以下有期徒刑、拘役或
    新臺幣9萬元以下罰金」，比較修正前後規定，以修正前即
    行為時之規定對被告較為有利，自應依刑法第2條第1項前段
    規定，適用修正前刑法第185條之3規定處罰。是核被告甲○
    ○所為，係犯97年1月4日修正施行前刑法第185條之3不能安
    全駕駛動力交通工具罪。
(二)爰審酌被告明知政府已經三申五令宣導不得酒後駕車，且其
    於90年、93年間分別因服用酒類不能安全駕駛動力交通工具
    案件，經臺灣桃園地方法院以91年度壢交簡字第130號判處
    罰金銀元15,000元、及臺灣臺東地方法院檢察署檢察官以93
    年度偵字第1504號為緩起訴處分確定，當知酒精成分對人之
    意識能力具有不良影響，並可經由報章媒體得知酒後駕車對
    對一般往來之公眾及駕駛人自身之生命、身體安全皆具有高
    度危險性，猶不知警惕，漠視自己安危，尤枉顧公眾安全，
    於服用酒類後之呼氣酒精濃度達每公升1.70毫克，已處於不
    能安全駕駛動力交通工具之狀態仍駕駛車輛，對於道路交通
    安全之危害不低，復因酒精影響其意識正常作用，不慎摔落
    水溝，撞擊山壁受傷，因而為警查獲，對行車安全已生危害
    ，然念及其犯後坦承犯行，態度尚佳等一切情狀，量處如主
    文所示之刑，並諭知易科罰金之折算標準。
四、應適用之法條：
    依刑事訴訟法第299條第1項前段，刑法第2條第1項前段、第
    185條之3(97年1月4日修正前)、第41條第1項前段，刑法施
    行法第1條之1第1項、第2項但書，判決如主文所示。
本案經檢察官乙○○到庭執行職務。
中    華    民    國    97    年    5     月    5     日
                  交通法庭    法  官  簡芳潔
以上正本證明與原本無異。
如不服本判決應於收受本判決後10日內向本院提出上訴書狀；上
訴書狀應敘述具體理由。未敘述上訴理由者，應於上訴期間屆滿
後20日內向本院補提理由書狀（均須按他造當事人之人數附繕本
）。「切勿逕送上級法院」。
                              書記官  林慧芬
中    華    民    國    97    年    5     月    5     日
附錄論罪科刑法條全文：
中華民國刑法第185條之3(97年1月4日修正前)
服用毒品、麻醉藥品、酒類或其他相類之物，不能安全駕駛動力
交通工具而駕駛者，處1年以下有期徒刑、拘役或3萬元以下罰金
。


司法院資訊處製作；財團法人民間司法改革基金會備份。
